【裁判字號】    99,抗,703
【裁判日期】    990517
【裁判案由】    聲明異議
【裁判全文】
臺灣高等法院民事裁定                   99年度抗字第703號
抗  告  人  甲○○
相  對  人  乙○○
上列當事人間聲明異議事件，抗告人對於中華民國99年3月25日
臺灣臺北地方法院99年度執事聲第13號所為裁定提起抗告，本院
裁定如下：
    主  文
原裁定廢棄。
相對人在原法院之異議駁回。
聲請及抗告費用由相對人負擔。
    理  由
一、原裁定意旨略以：「本院95年度執字第9638號強制執行事件
    （下稱系爭執行事件）拍賣坐落臺北縣新店市○○段430 、
    461、462地號土地（下稱系爭土地）早於63年11月28 日及
    88年12月17日經臺北縣政府發布實施「新店擴大都市計畫」
    、「變更新店都市計畫（第二次通盤檢討）」變更土地使用
    種類為道路用地，其地目種類事實上已經變更為「道」，不
    得作為建築用地，該權利之限制勢必影響應買人之投標意願
    ，屬拍賣公告應載明之事項，本件拍賣公告竟漏未載明，拍
    賣程序有重大瑕疵。且系爭土地之地籍圖及登記簿謄本未如
    實載明變更為道路用地，縱聲明人（即本件之相對人）向地
    政機關查閱，亦無從知悉地目已經變更。本院委託禾欣不動
    產估價師事務所就系爭土地所為鑑價報告，亦載明系爭土地
    之使用分區○道路用地。系爭拍賣程序之公告未載明系爭土
    地使用分區○道路用地，致聲明人以新台幣（下同）16,239
    ,900元（誤繕為16,239,000元）應買，聲明人於拍定後查知
    ，請求撤銷系爭拍賣程序並發還已繳納之價金，自屬有據，
    聲明人指摘本院司法事務官98年12月7日所為95年度執字第
    9638號裁定（下稱司法事務官裁定）不當，向本院聲明異議
    ，為有理由，爰將司法事務官裁定廢棄，並撤銷本院98年8
    月11日甲標之拍賣程序（下稱系爭拍賣程序）。」等語。
二、抗告意旨略以：「系爭土地早經臺北縣政府發布實施新店擴
    大都市計畫、變更新店都市計畫（第二次通盤檢討）變更土
    地使用種類為道路用地，相對人於應買前即可向主管機關查
    詢，相對人未予查詢，屬有過失。況鑑價機關認定系爭土地
    價格為10,574,742元，顯示系爭土地有相當之價值，相對人
    之權益自無受損。爰求廢棄原裁定。」等語。
三、按當事人或利害關係人，對於執行法院強制執行之命令，或
    對於執行法官、書記官、執達員實施強制執行之方法，強制
    執行時應遵守之程序，或其他侵害利益之情事，得於強制執
    行程序終結前，為聲請或聲明異議，強制執行法第12條定有
    明文。又「按債務人以查封違背強制執行程序之規定，聲明
    異議為有理由者，雖已進入拍賣程序，執行法院或抗告法院
    ，亦得以裁定撤銷查封以後之程序，但拍賣物已經拍定為移
    轉所有權於買受人之行為時，拍賣程序即為終結，不得更以
    裁定撤銷查封拍賣等程序，即使予以撤銷其裁定亦屬無從執
    行。」、「拍賣程序所拍賣之不動產，業經執行法院拍定，
    發給不動產權利移轉證書，由買受人於八十年七月九日受領
    ，其強制執行程序業已終結，初無仍許相對人聲明異議之餘
    地」（有院字第2776號解釋解釋文(七)、最高法院80年度台抗
    字第399號裁定可參照）。
四、經查，系爭土地及建號5582號門牌號碼臺北縣新店市○○路
    ○段221號建物（即甲標，合稱系爭房地）由相對人於98年8
    月11日之系爭拍賣程序中以總價16,239,900元拍定，此有拍
    賣不動產筆錄、投標書附於本院95年度執字第9638號卷宗（
    下稱執行卷）可稽，相對人於繳足價金後，執行法院已於98
    年9月1日核發不動產權利移轉證書予相對人收受，此有送達
    證書附於執行卷可憑，依上開說明，其強制執行程序業已終
    結，不得更以裁定撤銷拍賣程序。相對人於執行程序終結後
    之98年10月22日始以拍賣公告未將系爭土地之實際地目予以
    載明，致相對人陷於錯誤而為投標，執行程序違反強制執行
    法第81條第2項第1款、辦理強制執行事件應行注意事項第43
    項第2款之規定為由，依強制執行法第12條第1項規定，聲請
    撤銷系爭拍賣程序，發還已繳納之價金，自屬不合法，應予
    駁回。司法事務官裁定駁回相對人聲明異議之理由雖與本院
    認定理由不同，惟結論尚無二致，相對人對司法事務官所為
    之裁定異議，為無理由，應予駁回。原裁定廢棄司法事務官
    裁定，並將原法院98年8月11日甲標之拍賣程序予以撤銷，
    與法尚有違誤。抗告意旨執前詞指摘原裁定不當，求予廢棄
    ，為有理由，應由本院廢棄原裁定，爰裁定如主文第2項所
    示。
五、據上論結，本件抗告為有理由，爰裁定如主文。
中    華    民    國    99    年    5     月    17    日
                    民事第十三庭
                        審判長法  官  蕭艿菁
                              法  官  周舒雁
                              法  官  陳姿岑
正本係照原本作成。
本裁定除以適用法規顯有錯誤為理由外，不得再抗告。如提起再
抗告，應於收受後10日內委任律師為代理人向本院提出再抗告狀
。並繳納再抗告費新台幣１千元。
中    華    民    國    99    年    5     月    20    日
                              書記官  黃慶霽

司法院資訊處製作；財團法人民間司法改革基金會備份。
